臺灣臺中地方法院簡易民事判決
110年度中簡字第3514號
原      告  郭來蔭  
訴訟代理人  尤其榮  
被      告  賴廷財  
訴訟代理人  賴志吉  
            楊皓任  
上列當事人間請求損害賠償事件，本院於民國111年11月15日言
詞辯論終結，判決如下：
主      文
被告應給付原告新臺幣159,272元，及自民國110年12月23日起至
清償日止，按週年利率百分之5計算之利息。
原告其餘之訴駁回。
訴訟費用由被告負擔百分之24，餘由原告負擔。
本判決原告勝訴部分得假執行。但被告如以新臺幣159,272元為
原告預供擔保後，得免為假執行。
    事實及理由
一、原告主張：被告於民國109年12月30日18時36分許，沿臺中
    市西屯區永福路由南往北徒步行走，行至永福路149號對面
    時，本應注意在100公尺範圍設有行人穿越道，必須經由行
    人穿越道穿越馬路，且在劃有分限制線路段，亦不得穿越道
    路，竟未注意及此，而貿然自該處由東南往西北方向穿越永
    福路，於閃避停放在車道上之訴外人張峻嘉駕駛之車牌號碼
    000-0000號自用小客車時，適伊騎乘車牌號碼000-000號普
    通重型機車（下稱系爭機車）沿永福路由南往北方向行駛至
    該處，見狀閃避不及，因而與被告發生碰撞（下稱系爭事故
    ），致伊人車倒地，並受有左側第4根至第7根肋骨骨折併肺
    挫傷及血胸、左側肩鎖關節脫位、併肩關節攣縮、頭部外傷
    併腦震盪等傷害（下稱系爭傷害），伊所有之系爭機車亦因
    而受損。爰依侵權行為之法律關係提起本件訴訟，請求被告
    賠償如下損害： ㈠醫療費用203,757元（含⒈系爭事故當日急
    診費用655元、⒉住院開刀199,964元、⒊回診費用共3,138元
    ）、㈡復健費用49,200元、㈢看護費用36,000元、㈣不能工作
    之損失96,000元、㈤機車修理費用408元（經折舊後之零件費
    用）、㈥精神慰撫金35萬元，共計735,365元，扣除張峻嘉賠
    償之8萬元（含強制汽車責任保險理賠金），被告應再給付6
    55,365元。並聲明：被告應給付原告659,287元，及自起訴
    狀繕本送達翌日起至清償日止，按週年利率百分之5計算之
    利息。
二、被告則以：兩造就系爭事故之發生均有過失；對原告請求之
    醫療費用203,757元、復健費用49,200元、看護費用36,000
    元、機車修理費用408元，及原告請求之金額應扣除張峻嘉
    已賠償之8萬元等情均不爭執，但不能工作之損失部分應扣
    除原告於110年1、2月領取之薪資15,401元、11,421元；且
    原告請求之精神慰撫金亦屬過高；又伊因系爭事故也受有頭
    部外傷合併腦震盪、左腳大姆趾趾骨骨折及左小腿擦傷等傷
    害，且造成左大腳指喪失機能，迄今受傷位置仍會疼痛，仍
    要定期回診，故請求原告賠償精神慰撫金15萬元，並主張與
    原告請求之金額抵銷等語，資為抗辯。並聲明：㈠原告之訴
    駁回。㈡如受不利判決，願供擔保，請准宣告免為假執行。
三、得心證之理由：
　㈠原告主張被告於前揭時、地，徒步穿越100公尺內設有行人穿
    越道之路段時，未經由行人穿越道，而貿然跨越分向限制線
    穿越道路，致騎乘系爭機車之原告閃避不及，人車發生碰撞
    ，原告因而受有系爭傷害，且系爭機車因而受損等情，業據
    提出與其所述相符之澄清綜合醫院中港分院診斷證明書、弘
    源機車行估價單、醫療器材收據、臺中市政府警察局道路交
    通事故當事人登記聯單為證（見本院卷第25、31至33、57、
    221頁），復經本院依職權調取臺中市政府警察局道路交通
    事故調查卷宗（見本院卷第155至187頁）查閱屬實，且為被
    告所不爭執，自堪信原告上開主張為真實。
　㈡按因故意或過失，不法侵害他人之權利者，負損害賠償責任
    ；不法侵害他人之身體、健康、名譽、自由、信用、隱私、
    貞操，或不法侵害其他人格法益而情節重大者，被害人雖非
    財產上之損害，亦得請求賠償相當之金額，民法第184條第1
    項前段、第195條第1項前段分別定有明文；又行人穿越道路
    ，應依下列規定：一、設有行人穿越道、人行天橋或人行地
    下道者，必須經由行人穿越道、人行天橋或人行地下道穿越
    ，不得在其100公尺範圍內穿越道路。……三、在禁止穿越、
    劃有分向限制線、設有劃分島或護欄之路段或三快車道以上
    之單行道，不得穿越道路，道路交通安全規則第134條第1、
    3款亦有明文規定。查被告徒步行經系爭事故地點，本應注
    意該路段劃有分向限制線，且在100公尺內設有行人穿越道
    ，必須經由行人穿越道穿越道路，竟未經由行人穿越道，即
    橫越分向限制線穿越馬路，因而與原告騎乘之系爭機車輛發
    生碰撞，致原告受有系爭傷害，系爭機車亦因而毀損，顯見
    被告就系爭事故之發生確有過失甚明，又其過失行為與原告
    所受損害間具有相當因果關係，依上開規定，原告自得依侵
    權行為之法律關係請求被告賠償其所受損害；茲就原告得請
    求賠償之金額，分述如下：
　⒈醫療費用：
　　原告主張其因系爭事故受有系爭傷害，支出醫療費用203,75
    7元（含系爭事故當日急診費用655元、住院開刀199,964元
    、回診費用共3,138元），業據提出澄清綜合醫院收據為證
    （見本院卷第35至45頁），且為被告所不爭執，自堪信為真
    實，是原告此部分主張，自屬有據。
　⒉復健費用：
　  原告主張其因本件事故受有系爭傷害後，就其中左側肩銷關
    節脫位之傷害部分，後續有復健治療之必要，並自110年3月
    10日起至同年10月25日止，至立安物理治療所接受復健治療
    ，共支出復健費用49,200元等情，並提出立安物理治療所證
    明書、物理治療費用收據為證（見本院卷第47至51、383至4
    63頁），復有立安物理治療所111年8月18日第000000000號
    函所檢附資料、病歷可稽（見本院卷第319至357頁），且為
    被告所不爭執，而堪採信。是原告此部分請求，亦屬有據。
　⒊看護費用：
　  原告主張因系爭事故受有系爭傷害，自109年12月30日起至1
    10年1月28日止，共計30日，有專人全日照護之必要，每日
    以1,200元計算，可請求看護費用共36,000元（計算式：1,2
    00×30＝36,000）等節，為被告所不爭執，亦堪信為真。是原
    告此部分請求，應屬可採。
　⒋不能工作之損失：
　⑴原告主張其於系爭事故發生時受僱於鑽全公司，每月薪資為2
    4,000元，其因系爭事故所受系爭傷害，致自109年12月30日
    起至110年4月30日無法工作，因而受有不能工作之損失等情
    ，業據其提出鑽全實業股份有限公司（下稱鑽全公司）員工
    請假明細表、在職證明書、薪資給付明細表為證（見本院卷
    第53、247至255、279至287頁），且為被告所不爭執，是原
    告主張上開事實，首堪認定。
　⑵惟原告主張其自109年12月30日事發起至110年4月30日止，所
    受不能工作之損失為4個月之薪資共96,000元（計算式：24,
    000×4＝96,000）等情，則為被告所否認，辯以：原告所受不
    能工作之損失應扣除其於110年1、2月所領取15,401、11,42
    1元之薪資等語。查原告於110年1、2月分別領取15,401、11
    ,421元薪資等情，有鑽全公司之薪資明細（見本院卷第279
    、281頁）可稽，且為兩造所不爭執，應堪認定。原告雖主
    張其所領取上開薪資係鑽全公司依據勞動基準法而給付之半
    薪，屬勞工權益，不能於損害賠償計算中扣除等情。惟原告
    既於110年1、2月分別有領取15,401、11,421元之薪資，則
    就已領取薪資部分，即無受有損害可言，是被告所辯，應屬
    有據。稽此，原告得請求之110年1月至4月之不能工作損失
    為69,178元（計算式：【24,000×4】－15,401－11,421＝69,17
    8），逾此部分，則無理由。
　⒌機車修理費用：
　  原告主張系爭機車因系爭事故受損，因而支出維修費用4,08
    0元（均為零件費用），經計算折舊後，請求408元等情，業
    據提出前弘源機車行估價單為證（見本院卷第31頁），且為
    被告所不爭執。查原告支出系爭機車維修費用4,080元，係
    以新零件更換被損害之舊零件，自應扣除零件折舊部分，始
    屬必要修復費用。而依行政院所頒固定資產耐用年數表及固
    定資產折舊率之規定，機械腳踏車之耐用年數為3年，依定
    率遞減法每年折舊1000分之536，其最後1年之折舊額，加歷
    年折舊累計額，其總和不得超過該資產成本原額10分之9，
    故已逾耐用年數之機械腳踏車仍有相當於新品資產成本百分
    之10之殘值。查系爭機車為100年4月出廠，有公路監理系統
    車號查詢車籍資料附卷可參（見本院卷第69頁），堪認系爭
    機車自出廠至本件事故即109年12月30日發生時，實際使用
    期間已逾3年折舊年數，扣除折舊後之零件費用為408元，是
    原告請求系爭機車之必要修復費用408元，實屬有據。
　⒍精神慰撫金：　
　  原告主張其因本件事故所受系爭傷勢，受有肉體及精神上之
    痛苦，故請求精神慰撫金35萬元等情，經查：　
　⑴按慰藉金之賠償須以人格權遭遇侵害，使精神上受有痛苦為
    必要，其核給之標準固與財產上損害之計算不同，然非不可
    斟酌雙方身分、資力與加害程度、被害人所受痛苦、及其他
    各種情形核定相當之數額。　
　⑵原告因本件事故受有系爭傷害，經醫治後，仍須於門診追蹤
    治療、後續復健治療及休養5個月等情，有上開診斷證明書
    附卷可參（見本院卷第25頁），堪認原告所受之傷害，確令
    其肉體及精神蒙受相當程度之痛苦，是其請求被告賠償其非
    財產上之損害，洵屬有據。
　⑶又原告為國小畢業，從事倉管工作，月收入約24,000元，名
    下無不動產；被告則為國小畢業，已退休無業，沒有收入，
    名下有不動產1筆、汽車1部，業據兩造陳明在卷（見本院卷
    第469頁），且有兩造稅務電子閘門所得及財產調件明細表
    在卷可參（見本院卷證物袋）。茲審酌前述兩造之教育程度
    、身分地位、經濟狀況、被告不法行為態樣、原告所受系爭
    傷害等一切情狀，認原告請求被告賠償精神慰撫金，應以12
    萬元為適當，逾此範圍之請求，則屬無據，不應准許。
　⒎綜上，原告得請求被告賠償之項目及金額為醫療費用203,757
    元、復健費用49,200元、看護費用36,000元、不能工作之損
    失69,178元、機車修理費用408元、精神慰撫金12萬元，合
    計共478,543元（計算式：203,757＋49,200＋36,000＋69,178＋
    408＋120,000＝478,543），扣除張峻嘉賠償之8萬元（含強制
    汽車責任保險理賠金）後，原告得請求被告賠償398,543元
    （計算式：478,543－80,000＝398,543），逾此金額之請求，
    則屬無據，不應准許。
  ㈢原告就系爭事故之發生與有過失：
  ⒈按損害之發生或擴大，被害人與有過失者，法院得減輕賠償
    金額，或免除之，民法第217條第1項定有明文。蓋此項規定
    之目的在謀求加害人與被害人間之公平，倘受害人於事故之
    發生亦有過失時，由加害人負全部賠償責任，未免失諸過酷
    ，是以賦予法院得減輕其賠償金額或免除之職權此項規定之
    目的，在謀求加害人與被害人間之公平，故在裁判上法院得
    以職權減輕或免除之。
　⒉次按汽車行駛時，駕駛人應注意車前狀況及兩車並行之間隔
    ，並隨時採取必要之安全措施；機車行駛之車道，應依標誌
    或標線之規定行駛；分向限制線，用以劃分路面成雙向車道
    ，禁止車輛跨越行駛，並不得迴轉，道路交通安全規則第94
    條第3項、第99條第1項、道路交通標誌標線號誌設置規則第
    165條第1項分別定有明文。
　⒊被告抗辯原告就系爭事故之發生亦有過失，而為原告所不爭
    執，且查原告騎乘系爭機車行經永福路149號前時，本應注
    意於劃有分向限制線路段，不得跨越分向限制線行駛，並應
    注意車前狀況並採取必要之安全措施，竟疏未注意，貿然自
    對向逆向斜穿跨越分向限制線行駛，而與未依規定在劃設之
    行人穿越道通行之被告發生碰撞，則原告就系爭事故之發生
    ，亦有過失甚明。而本院囑託臺中市交通事件裁決處鑑定，
    鑑定意見亦為相同認定，此有臺中市車輛行車事故鑑定覆議
    委員會覆議意見書可參（見本院卷第259至261頁）。準此，
    被告自得依民法第217條第1項規定，減輕賠償金額。茲審酌
    兩造之過失情形及其等原因力之大小等一切情形，認應由原
    告、被告應各負50％之過失責任，較符公平。故本件自應減
    輕被告50％之賠償金額為適當。則被告應賠償原告之金額核
    計為199,272元（計算式：398,543×50％＝199,272，元以下4
    捨5入）。
　㈣被告抗辯抵銷部分：
　⒈按二人互負債務，而其給付種類相同，並均屆清償期者，各
    得以其債務，與他方之債務，互為抵銷，民法第334條前段
    定有明文。
　⒉被告主張因系爭事故受有頭部外傷並腦震盪、左腳大姆趾趾
    骨骨折及左小腿擦傷等傷害，且造成左大腳指喪失機能等情
    ，業據其提出馮文中骨科診所診斷證明書、仁愛醫療財團法
    人診斷證明書、澄清綜合醫院中港分院診斷證明書為證（見
    本院卷第85至91頁），且為原告所不爭執，而堪認定。被告
    既因系爭事故受有前開傷害，其肉體及精神自受相當之痛苦
    ，是其請求被告賠償精神慰撫金，於法自屬有據。本院審酌
    前述兩造之教育程度、身分地位、經濟狀況、原告不法行為
    態樣、被告前開傷勢等一切情狀，認被告請求原告賠償精神
    慰撫金，應以8萬元為適當，逾此範圍之請求，則屬無據。
　⒊又被告就系爭事故之發生應負50％之過失責任，已如前述，爰
    依前開比例減輕原告50％之賠償金額後，原告應賠償被告之
    金額核計為4萬元（計算式80,000×50%＝40,000）。則被告抗
    辯以其上開損害賠償債權與原告之損害賠償債權相互抵銷（
    兩造均同意以債權本金抵銷，見本院卷第300頁），自屬有
    據。經抵銷後，原告得請求之賠償金額為159,272元（計算
    式：199,272－40,000＝159,272）。
  ㈤按給付無確定期限者，債務人於債權人得請求給付時，經其
    催告而未為給付，自受催告時起，負遲延責任。其經債權人
    起訴而送達訴狀，或依督促程序送達支付命令，或為其他相
    類之行為者，與催告有同一之效力，民法第229條第2項定有
    明文。又遲延之債務，以支付金錢為標的者，債權人得請求
    依法定利率計算之遲延利息。但約定利率較高者，仍從其約
    定利率。應付利息之債務，其利率未經約定，亦無法律可據
    者，週年利率為百分之5，民法第233條第1項、第203條亦有
    明文。查原告對被告之損害賠償債權，核屬無確定期限之給
    付，原告既起訴請求被告給付，且起訴狀繕本已於110年12
    月22日送達被告（見本院卷第67頁），然被告迄今皆未給付
    ，依前揭規定，被告自收受起訴狀繕本後即負遲延責任。則
    原告請求自110年12月23日起加給按週年利率百分之5計算之
    遲延利息，於法自屬有據。
四、綜上所述，原告依侵權行為之法律關係，請求被告給付159,
    272元，及自110年12月23日起至清償日止，按週年利率百分
    之5計算之利息，為有理由。逾此範圍之請求，為無理由，
    應予駁回。
五、本件事證已臻明確，兩造其餘攻擊防禦方法及舉證，核與判
    決結果不生影響，爰不逐一論述。
六、本件原告勝訴部分，係就民事訴訟法第427條第1項所定應適
    用簡易程序訴訟事件所為被告敗訴之判決，依同法第389條
    第1項第3款之規定，自應依職權宣告假執行。又被告陳明願
    供擔保，請准宣告免為假執行，經核亦無不合，爰酌定如主
    文所示之相當金額，准許之。
七、據上論結，原告之訴一部有理由，一部無理由，判決如主文
    。
中　　華　　民　　國　　111 　年　　11　　月　　29　　日
                  臺灣臺中地方法院臺中簡易庭
                              法　官　蔡汎沂
以上為正本係照原本作成。
如不服本判決，應於送達後20日內，向本院提出上訴狀並表明上
訴理由，如於本判決宣示後送達前提起上訴者，應於判決送達後
20日內補提上訴理由書（須附繕本）。如委任律師提起上訴者，
應一併繳納上訴審裁判費。
中　　華　　民　　國　　111 　年　　12　　月　　2 　　日
                              書記官  錢  燕